【裁判字號】    95,易,577
【裁判日期】    950919
【裁判案由】    違反公司法
【裁判全文】
臺灣臺中地方法院刑事判決               95年度易字第577號
公  訴  人  臺灣臺中地方法院檢察署檢察官
被      告  乙○○
上列被告因違反公司法案件，經檢察官提起公訴（九十五年度偵
字第三一四六號），本院判決如下：
    主  文
乙○○無罪。
    理  由
一、公訴意旨略以：被告乙○○於民國九十三年八月二十日，明
    知「全球立洲潛能開發股份有限公司」（以下簡稱全球立洲
    公司，於九十三年九月十七日經高雄市政府核准設立），尚
    未完成設立登記，竟在臺中市○○街九號十一樓，以全球立
    洲公司之名義，與告發人丙○○訂立全球立洲公司之陳光超
    強記憶課程活動合作協議書（以下簡稱本件合作協議書），
    約定共同在臺中市○○街九號十一樓對外經營技藝課程活動
    業務，因認被告涉有違反公司法第十九條第一項規定之未經
    設立登記，不得以公司名義經營業務或為其他法律行為之嫌
    ，應依同條第二項規定處斷等語。
二、公訴人認被告涉有上開違反公司法罪嫌，無非係以告發代理
    人張格明律師於偵查中之指訴、本件合作協議書、合作金庫
    銀行匯款回條聯及全球立洲公司之公司基本資料查詢為其論
    據。訊據被告乙○○堅決否認有何違反公司法之犯行，辯稱
    ：伊並非以全球立洲公司之名義與告發人丙○○訂立本件合
    作協議書，而係以個人名義訂立，且因全球立洲公司之設立
    登記，是委託告發人丙○○代為尋找會計師辦理，故訂約當
    時，告發人丙○○亦知悉全球立洲公司尚未完成設立登記，
    而之所以會在本件合作協議書上記載全球立洲公司之名稱，
    是應告發人丙○○要求，給予其保障始然等語。按犯罪事實
    應依證據認定之，無證據不得認定犯罪事實；不能證明被告
    犯罪或其行為不罰者，應諭知無罪之判決，刑事訴訟法第一
    百五十四條第二項、第三百零一條第一項分別定有明文。又
    按事實之認定，應憑證據，如未能發現相當證據，或證據不
    足以證明，自不能以推測或擬制之方法，以為裁判基礎，最
    高法院著有四十年臺上字第八六號判例可資參照。經查：
  (一)查公司法第十九條第一項之規定，所保護者係商業行政及社
    會交易之安全，而非個人法益，因此就本件被告被訴之犯罪
    事實，告發人丙○○並非犯罪被害人，其具狀請求究辦，應
    係告發之性質，而非屬告訴，合先敘明。
  (二)查告發人丙○○於偵查中均未到庭，僅由告發代理人張格明
    律師代理到場，惟告發代理人於偵查中所為之指述，均係聽
    聞自告發人丙○○之敘述，而非證述其親身經歷之事，是其
    指述之內容，自無從作為不利於被告之證據。又全球立洲公
    司係於九十三年九月十七日始經高雄市政府核准設立登記，
    而本件合作協議書訂立之日期係在全球立洲公司完成設立登
    記前之九十三年八月二十日等情，有公司基本資料查詢及本
    件合作協議書各一份附卷可稽（見臺灣臺中地方法院檢察署
    九十五年度他字第八五號偵查卷宗＜以下簡稱「他卷」＞第
    三至六頁），固堪認定本件合作協議書訂立時，全球立洲公
    司尚未完成公司設立登記。然本件所需審究者，乃被告是否
    以全球立洲公司之名義，訂立本件合作協議書。
  (三)查證人即簽立本件合作協議書時在場之甲○○於本院審理時
    結證稱：伊記得本件合作協議書是用被告個人名義訂立的，
    ，有蓋被告個人印章，但未蓋公司印章，但旁邊有寫到全球
    立洲公司，至於為何寫到全球立洲公司，伊忘記了等語（見
    本院卷第一○八、一○九頁）。而觀諸本件合作協議書第一
    行固記載：「全球立洲潛能開發股份有限公司負責人乙○○
    」等文字，惟第二行則載明：「乙○○（以下簡稱甲方）」
    等文字，其下僅有被告簽名及印文，而並未記載全球立洲公
    司之名稱或蓋用全球立洲公司之印章，亦未表明被告係以全
    球立洲代表人之身分，訂立本件合作協議書；且本件合作協
    議書之末當事人簽名欄，在甲方之欄位下，亦僅有被告之簽
    名及印文，而與本件合作協議書開端當事人之記載，相互一
    致；另佐以本件合作協議書第二條第四款、第三條第二款，
    均出現「甲方公司」之用語，而此之「甲方公司」，顯係指
    全球立洲公司，由此益證本件合作協議書當事人甲方，應係
    被告，而非全球立洲公司，否則當無於上開二條文以「甲方
    公司」稱呼全球立洲公司，而得逕以「甲方」名之即為已足
    。再者，告發人丙○○與被告於九十三年九月七日，因故協
    議解除上開合作協議書，而訂立和解書等情，有和解書一份
    附卷可證（見本卷第八四頁），是由上開和解書之當事人亦
    為被告及告發人丙○○，而非全球立洲公司，與本件合作協
    議書一致，更足證本件合作協議書之甲方當事人，應為被告
    ，而非全球立洲公司。另告發人丙○○為履行本件合作協議
    書之內容，而匯款之一百四十萬元，其受款人亦係被告，而
    非全球立洲公司等情，有告發人丙○○提出之合作金庫銀行
    匯款回條聯二份（見他卷第三○、三一頁），是本件合作協
    議書之甲方當事人，應為被告，至為灼然。
  (三)證人即告發人丙○○於本院審理時證述：在簽立本件合作協
    議書時，伊知道全球立洲公司尚未完成設立登記，因為被告
    有叫伊介紹會計師，待全球立洲公司完成公司設立登記時，
    伊等已經解除本件合作協議書，是否如被告所言是因為要給
    伊安全感，所以才將全球立洲公司名義標示在本件合作協議
    書上，伊已經忘記了等語（見本院卷第一○五、一○六頁）
    ，而與證人甲○○於本院審理時證稱：伊認識證人丙○○時
    ，證人丙○○承包全球立洲公司之裝潢，當時全球立洲公司
    正要辦理設立登記，有請證人丙○○幫忙委託他人辦理，而
    訂立本件合作協議書時，全球立洲公司之設立登記尚未完成
    ，因為當時伊尚未看到公司登記證等語（見本院卷第一○八
    、一○九頁）互核相符。而證人丙○○於訂立本件合作協議
    書時，既知悉全球立洲公司尚未完成設立登記，當無同意被
    告以尚未取得法人格之全球立洲公司名義訂約，而使自身權
    益無法獲得充分保障之理。綜上以觀，堪認與證人丙○○訂
    立本件合作協議書之當事人，應為被告，允無疑義。被告辯
    稱：當時係以伊個人名義訂立本件合作協議書等語，顯屬有
    據，堪以採信。
三、從而，本件檢察官所舉證據，尚不足以證明被告有於全球立
    洲公司設立登記前，以該公司名義與證人丙○○訂立本件合
    作協議書之行為，自無法以公司法第十九條第二項相繩，此
    外，復查無其他積極證據足資證明被告確有檢察官所指之違
    反公司法犯行，既不能證明被告犯罪，依法應為無罪之諭知
    。
據上論斷，應依刑事訴訟法第三百零一條第一項，判決如主文。
本案經檢察官丁○○到庭執行職務。
中    華    民    國    95    年    9     月    19    日
                  刑事第三庭  審判長法  官  張靜琪
                                    法  官  賴妙雲
                                    法  官  郭妙俐
以上正本證明與原本無異。
如不服本判決，應於判決送達後10日內，向本院提出上訴狀。
                                    書記官  陳玉芬
中    華    民    國    95    年    9     月    19    日


司法院資訊處製作；財團法人民間司法改革基金會備份。
